臺灣新北地方法院刑事判決
                                     110年度原訴字第29號
公  訴  人  臺灣新北地方檢察署檢察官
被      告  鄭幸福



指定辯護人  本院公設辯護人姚孟岑
上列被告因違反廢棄物清理法案件，經檢察官提起公訴（110 年
度偵字第295 號）及移送併辦（110 年度偵字第25509 號），其
於準備程序中就被訴事實為有罪之陳述，經告以簡式審判程序之
旨，並聽取當事人及辯護人意見後，本院合議庭裁定由受命法官
獨任進行簡式審判程序，判決如下：
    主  文
鄭幸福犯廢棄物清理法第四十六條第四款前段之非法清除廢棄物
罪，處有期徒刑陸月，如易科罰金，以新臺幣壹仟元折算壹日。
緩刑貳年，緩刑期間付保護管束，並應依檢察官指定之期間，接
受陸小時之法治教育課程。未扣案之犯罪所得新臺幣貳萬捌仟元
沒收，如全部或一部不能沒收或不宜執行沒收時，追徵其價額。
    事  實
一、鄭幸福為承章企業社（後更名為獵鼠企業社）之負責人，其
    知悉從事廢棄物清除業務者，應向直轄市、縣（市）主管機
    關或中央主管機關委託之機關申請核發公民營廢棄物清除機
    構許可文件後，始得從事清除廢棄物業務，亦知悉未經許可
    者，不得從事清除廢棄物之工作，基於非法清除廢棄物之犯
    意，自民國108 年11月1 日起至109 年8 月19日（即警方通
    知到場製作筆錄日期）遭查獲止期間，以承章企業社之名義
    對外招攬垃圾清運業務，並受不知情之附表一「委託人」欄
    所示社區或餐廳業者之委託，以附表一「報酬」欄所示金額
    （起訴書附表1 編號2 所示金額誤載為「1 萬7000元」，應
    更正為「1 萬700 元」，如附表一編號2 所示）為代價，再
    由鄭幸福單獨或利用不知情之員工即真實姓名年籍不詳、綽
    號「阿勝」之成年男子、鄭翔（所涉違反廢棄物清理法部分
    ，業經臺灣新北地方檢察署〈下稱新北地檢署〉檢察官為不起
    訴處分），分別輪流駕駛鄭幸福所有之車牌號碼0000-00號
    自用小貨車、承章企業社所有之車牌號碼0000-00 號自用小
    貨車，於附表一「委託時間」欄所示時間起，向各該委託人
    收取如附表一「收取物品」欄所示廢棄物，再載運至新北市
    新店區安坑路碧潭大橋下一處空地停放，並用臺北市專用垃
    圾袋包裹好後，或載運至臺北市政府環境保護局文山區清潔
    隊興隆分隊設在臺北市○○區○○街○00號對面之垃圾車駐點處
    ，交由該清潔隊處理；或逕自載運至新北市○○區○○街000 號
    對面處所任意棄置而清除之（丟棄時間、地點、物品、行為
    人、使用車輛，均詳如附表二所示），鄭幸福以前述方式每
    月可獲利約新臺幣（下同）7,000 元。
二、案經內政部警政署保安警察第七總隊第三大隊報告新北地檢
    署檢察官偵查起訴及移送併辦。
    理  由
一、本案經本院裁定改依簡式審判程序審理，則依刑事訴訟法第
    273 條之2 、同法第159 條第2 項之規定，不適用傳聞法則
    有關限制證據能力及證據調查之相關規定。
二、上開犯罪事實，業據被告鄭幸福於警詢、偵查中、本院準備
    程序及審理時均坦承不諱（見新北地檢署109 年度偵字第39
    539 號卷〈下稱偵39539 卷〉第5 至8 、36至39頁；新北地檢
    署110 年度偵字第295 號卷〈下稱偵295 卷〉第6 至9 、40至
    42頁；新北地檢署110 年度偵字第25509 號卷〈下稱偵25509
     卷〉第9 至14、107 至108 頁；本院卷第65、70、72至73頁
    ），核與證人即被告員工鄭翔於警詢、偵查中之證述大致相
    符（見偵39539 卷第89至94頁；偵25509 卷第41至44、108 
    頁），並有棄置現場照片2 張、早安再興社區管理委員會清
    運垃圾合約書、監視器畫面擷圖52張、新北市政府環境保護
    局稽查紀錄6 份暨監視器畫面擷圖40張、新北市政府商業登
    記資料1 份、車籍查詢資料、車輛詳細資料報表各2份、棄
    置現場照片4 張、監視器畫面擷圖6 張、新北市政府環境保
    護局稽查紀錄2 份、獵鼠企業社公示資料1 份（見偵3 9539
    卷第23、41至75、140 至166 、169 至170 、198 至199 頁
    ；偵25509 卷第23至32頁）在卷可稽，綜合上開補強證據，
    足資擔保被告前開任意性自白，具有相當可信性，應堪信屬
    實。本案事證明確，被告上開犯行堪以認定，應予依法論科
    。
三、論罪科刑：
㈠、按廢棄物清理法第41條第1 項前段既規定，從事廢棄物清除
    、處理業務者，應向直轄市、縣（市）主管機關或中央主管
    機關委託之機關申請核發公民營廢棄物清除、處理機構許可
    文件後，始得受託清除、處理廢棄物業務，則同法第46條第
    4 款之未領有許可文件清理廢棄物罪，其犯罪主體，不以廢
    棄物清理業者為限，只要未依第41條第1 項規定領有廢棄物
    清除、處理許可文件，而從事貯存、清除、處理廢棄物，即
    為該當（最高法院刑事大法庭109 年度台上大字第3338號裁
    定意旨可資參照）。再按廢棄物清理法第46條第4 款規定之
    犯罪構成要件行為，有「貯存」、「清除」及「處理」三者
    ，所謂「貯存」，指一般廢棄物於回收、清除、處理前，放
    置於特定地點或貯存容器、設施內之行為；「清除」則指1.
    收集、清運：指以人力、清運機具將一般廢棄物自產生源運
    輸至處理場（廠）之行為，2.轉運：指以清運機具將一般廢
    棄物自產生源運輸至轉運設施或自轉運設施運輸至中間處理
    或最終處置設施之行為；所謂「處理」包含1.中間處理：指
    一般廢棄物在最終處置或再利用前，以物理、化學、生物、
    熱處理、堆肥或其他處理方法，變更其物理、化學、生物特
    性或成分，達成分離、中和、減量、減積、去毒、無害化或
    安定之行為；2.最終處置：指將一般廢棄物以安定掩埋、衛
    生掩埋、封閉掩埋或海洋棄置之行為；3.再利用：指將一般
    廢棄物經物理、化學或生物等程序後做為材料、燃料、肥料
    、飼料、填料、土壤改良或其他經中央主管機關會商中央目
    的事業主管機關認定之用途行為，行政院環境保護署依廢棄
    物清理法第12條第1 項授權訂定之「一般廢棄物回收清除處
    理辦法」第2 條第7 款、第11款、第13款各定有明文。又駕
    駛車輛載運廢棄物至土地上傾倒，亦屬廢棄物清理法第46條
    第4 款之「清除」行為（最高法院99年度台上字第4374號判
    決同此意旨）。
㈡、查被告未領有廢棄物清除許可文件，仍單獨或利用不知情員
    工「阿勝」、鄭翔，於附表二所示時間，輪流使用如附表二
    所示車輛，將附表二所示物品丟棄在如附表二所示地點，既
    非置於特定地點或貯存容器、設施內之行為，復未為上述處
    理行為所包括之中間處理、最終處置或再利用等後續處置措
    施，依上說明，應屬廢棄物清理法所稱之「清除」行為。是
    核被告所為，係犯廢棄物清理法第46條第4 款前段之非法清
    除廢棄物罪，公訴意旨認被告亦犯同條款前段之非法貯存、
    處理廢棄物罪，及移送併辦意旨認被告涉犯同條款前段之非
    法「清理」廢棄物罪等部分，均有誤會，附此敘明。再則，
    被告利用不知情員工「阿勝」、鄭翔為本案如附表二編號2
    、5 、7 所示清除廢棄物之行為，為間接正犯，公訴意旨漏
    未論敘及此，應予補充。
㈢、按廢棄物清理法第46條第4 款前段之非法清除廢棄物罪，係
    以未依同法第41條第1 項規定領有廢棄物清除、處理許可文
    件而受託清除、處理廢棄物者為犯罪主體，再依該法第41條
    第1 項前段觀之，可知立法者顯然已預定廢棄物之清除、處
    理行為通常具有反覆實行之性質。是本罪之成立，本質上即
    具有反覆性，而為集合犯。倘行為人在密切接近之一定時間
    及空間內，反覆從事廢棄物之清除、處理行為，於行為概念
    上得認為係一罪（最高法院105 年度台上字第2691號判決意
    旨參照）。查被告於108 年11月1 日起至109 年8 月19日遭
    查獲止，所為如附表二所示非法清除廢棄物之行為，不僅犯
    罪時間、場所甚為密接、手法態樣反覆一致，且均基於單一
    犯意所為，侵害之法益亦屬同一，依前揭說明，應為集合犯
    ，而僅論以包括之一罪。
㈣、新北地檢署檢察官以110 年度偵字第25509 號移送併辦部分
    ，與起訴部分具有集合犯之一罪關係，而為起訴效力所及，
    本院自應併予審究。
㈤、按若有情輕法重之情形者，裁判時本有刑法第59條酌量減輕
    其刑規定之適用（司法院大法官釋字第263 號解釋意旨可資
    參照），從而其「情輕法重」者，縱非客觀上足以引起一般
    同情，惟經參酌該號解釋並考量其犯罪情狀及結果，適用刑
    法第59條之規定酌減其刑，應無悖於社會防衛之刑法機能。
    經查，被告清除本案廢棄物之數量非鉅，與具有毒性、危險
    性，且濃度或數量足以影響人體健康或污染環境之有害廢棄
    物相較，對環境污染之危害性尚非嚴重，又被告坦承犯行，
    堪認已有悔意之態度，是審酌全案情節，若科以廢棄物清理
    法第46條第4 款前段之非法清除廢棄物罪之法定最輕本刑1
    年有期徒刑，實屬情輕法重，難謂符合罪刑相當性及比例原
    則，是被告就此部分之犯罪情狀，在客觀上足以使人感覺過
    苛而引起一般之同情，尚非無可憫恕，爰依刑法第59條規定
    酌量減輕其刑。
㈥、爰審酌被告未領有廢棄物清除處理許可文件，卻任意載運傾
    倒如附表二所示廢棄物，漠視政府對環境保護之政策宣導，
    危害環境衛生及國民健康，所為實有不該。然考量被告在本
    案之前未曾因故意犯罪受有期徒刑以上刑之宣告，此有臺灣
    高等法院被告前案紀錄表各1 份在卷可參，其素行尚可，並
    坦承犯行，尚見悔意之態度；參以被告自述其國中畢業之智
    識程度、已婚並育有3 名已成年之子女、目前與配偶、么兒
    同住、擔任獵鼠企業社負責人並從事資源回收分類工作之收
    入情形等家庭經濟生活狀況（見本院卷第73頁）；復衡以被
    告清除廢棄物之種類、數量、時間長短及所獲報酬高低，暨
    其犯罪動機、目的、手段、所生危害等一切情狀，量處如主
    文所示之刑，並諭知如易科罰金之折算標準。
㈦、另查被告前未曾受有期徒刑以上刑之宣告，此有臺灣高等法
    院被告前案紀錄表1 份附卷可憑，其於犯後坦承犯行，堪認
    確有悔意，本院認其經此偵審程序之教訓，當知警惕而無再
    犯之虞，是本院認其所宣告之刑以暫不執行為適當，依刑法
    第74條第1 項第1 款之規定，併宣告緩刑2 年，以啟自新。
    又為使被告能深切記取教訓及強化法治觀念，使其於緩刑期
    內深知警惕，避免再度犯罪，並參酌其生活情狀及考量本案
    情節、所生損害等情，命被告於緩刑期間內，應依檢察官指
    定之期間，接受6 小時之法治教育課程，復依刑法第93條第
    1 項第2 款規定，一併諭知於緩刑期間付保護管束，以觀後
    效。
四、沒收部分：
    按犯罪所得，屬於犯罪行為人者，沒收之；於全部或一部不
    能沒收或不宜執行沒收時，追徵其價額，刑法第38條之1 第
    1 項前段、第3 項分別定有明文。經查，據被告於警詢時供
    稱：伊所為本案清除廢棄物之行為，每個月獲利約7,000 元
    至8,000 元等語（見偵39539 卷第7 頁），則依「不利益應
    為有利於被告」之認定及刑法第38條之2 第1 項之估算原則
    ，應認被告每月獲利金額為7,000 元。再者，觀諸如附表二
    所示丟棄時間，係於109 年3 月至同年5 月及同年7 月等共
    計4 月，據此計算其因本案犯行而取得之犯罪所得總額為2
    萬8,000 元（計算式：7000×4 ＝28000 ），未經扣案，自應
    依前揭規定諭知沒收，並於全部或一部不能沒收或不宜執行
    沒收時，追徵其價額。
據上論斷，應依刑事訴訟法第273 條之1 第1 項、第299 條第1
項前段（本案採判決精簡原則，僅引述程序法條），判決如主文
。
本案經檢察官陳欣湉提起公訴，檢察官游淑惟到庭執行職務。
中　　華　　民　　國　 110　　年　　12　　月　　8 　　日
                  刑事第十五庭  法  官  梁世樺
以上正本證明與原本無異。
如不服本判決應於收受判決後20日內向本院提出上訴書狀，並應
敘述具體理由；其未敘述上訴理由者，應於上訴期間屆滿後20日
內向本院補提理由書（均須按他造當事人之人數附繕本）「切勿
逕送上級法院」。
                                書記官  曾翊凱
中　　華　　民　　國　　110 　年　　12　　月　　9 　　日
附錄本案論罪科刑法條全文：
廢棄物清理法第46條
有下列情形之一者，處1 年以上5 年以下有期徒刑，得併科新臺
幣1 千5 百萬元以下罰金：
一、任意棄置有害事業廢棄物。
二、事業負責人或相關人員未依本法規定之方式貯存、清除、處
    理或再利用廢棄物，致污染環境。
三、未經主管機關許可，提供土地回填、堆置廢棄物。
四、未依第41條第1 項規定領有廢棄物清除、處理許可文件，從
    事廢棄物貯存、清除、處理，或未依廢棄物清除、處理許可
    文件內容貯存、清除、處理廢棄物。
五、執行機關之人員委託未取得許可文件之業者，清除、處理一
    般廢棄物者；或明知受託人非法清除、處理而仍委託。
六、公民營廢棄物處理機構負責人或相關人員、或執行機關之人
    員未處理廢棄物，開具虛偽證明。
附表一

編號 委託人 收取物品 委託時間 報酬 1 臺北市○○區○○路0 段0 ○00號早安再興社區 含一般垃圾、保麗龍、酒瓶、鐵鋁罐、紙箱、軟硬塑膠等廢棄物、廚餘 108 年11月1 日起至109 年10月31日止 每月2 萬2000元 2 臺北市○○區0段00號靜心苑社區 同上 109年4月起 每月1 萬700 元（公訴意旨誤載為1萬7,000 元） 3 新北市○○區○○路000 號火鍋店 廚餘 109年3月起 每月3500元 4 新北市中和區餐廳業者 廚餘 109年3月起 每月3500元 

附表二

編號 丟棄時間 丟棄地點 丟棄物品 行為人 使用車輛 備註 1 109 年3月24日 新北市○○區○○街000 號對面 鐵罐、保特瓶、鋁罐 鄭幸福 車牌號碼0000-00號自用小貨車 即起訴書附表2 編號1 2 109 年4月22日 新北市○○區○○街000 號對面 保麗龍、鐵罐、鋁罐、保特瓶 鄭幸福、綽號「阿勝」之員工 車牌號碼0000-00號自用小貨車 即起訴書附表2 編號2 3 109 年4月28日 新北市○○區○○街000 號對面 保麗龍、鐵罐、鋁罐、保特瓶 鄭幸福 車牌號碼0000-00號自用小貨車 即起訴書附表2 編號3 4 109 年4月30日 新北市○○區○○街000 號對面 保麗龍、鐵罐、鋁罐、保特瓶 鄭幸福 車牌號碼0000-00號自用小貨車 即起訴書附表2 編號4 5 109 年5月1 日 新北市○○區○○街000 號對面 保麗龍、鐵罐、鋁罐、保特瓶 鄭幸福、綽號「阿勝」之員工 車牌號碼0000-00號自用小貨車 即起訴書附表2 編號5 6 109 年5月3 日 新北市○○區○○街000 號對面 保麗龍、鐵罐、鋁罐、保特瓶 鄭幸福 車牌號碼0000-00號自用小貨車 即起訴書附表2 編號6 7 109 年7月2 日 新北市○○區○○街000 號對面 含筆記型電腦、樹葉、保麗龍、燈管等 鄭翔 車牌號碼0000-00號自用小貨車 即移送併辦部分